臺灣臺北地方法院民事判決　　　　　　　　　　　　　九十三年度簡上字第七四號
　　上　訴　人　己○○
　　被　上訴人　甲○○
　　訴訟代理人　庚○○
　　被　上訴人　庚○○
　　訴訟代理人　甲○○
　　　　　　　　戊○○○
　　被　上訴人　戊○○○
　　訴訟代理人　庚○○
　　　　　　　　甲○○
　　被　上訴人　丁○○
　　訴訟代理人　乙○○
　　　　　　　　庚○○
當事人間請求回復原狀事件，上訴人對於中華民國九十二年十月二十日臺灣臺北地方
法院臺北簡易庭九十二年度北簡字第三一一三號第一審判決提起上訴，本院於九十三
年十月六日言詞辯論終結，判決如下：
    主  文
上訴駁回。
原判決主文第一項回復原狀，應於附圖所示黃色位置，回復至體積為長一百六十公分
，寬一百五十五公分，高一百三十公分之混凝土材質蓄水池。
第二審訴訟費用由上訴人負擔。
    事實及理由
一、按不變更訴訟標的，而補充或更正事實上或法律上之陳述者，非為訴之變更或追
    加。為民事訴訟法第二百五十六條所明定。本件被上訴人原起訴請求上訴人回復
    兩造共有位於台北市○○○路○段二九一巷五弄二四號一樓房屋後院蓄水池原狀
    ，嗣於本院更正起訴聲明為，上訴人應於台北市○○○路○段二九一巷五弄二四
    號一樓房屋後院，如附圖所示黃色位置，回復體積為長一百六十公分、寬一百五
    十五公分、高一百三十公分，混凝土材質之蓄水池原狀，核屬補充事實上之陳述
    ，於法並無不合，應予准許，合先敘明。
二、上訴人起訴主張：上訴人未經被上訴人之同意，將兩造共有位於上訴人台北市○○○路○段二九一巷五弄二四號一樓房屋後院，如附圖所示黃色位置，體積為長
    一百六十公分、寬一百五十五公分、高一百三十公分混凝土材質之蓄水池拆除，
    爰依侵權行為之法律關係，求命判決上訴人回復蓄水池原狀等語。並聲明：上訴
    人駁回。
二、上訴人則以：上訴人於民國九十一年七月間經全體共有人（即被上訴人）之同意
    ，雇工拆除已經棄置未用之蓄水池，並由兩造共同負擔拆除費用，上訴人拆除蓄
    水池後，將馬達移往室外，並將馬達開關設置於大樓二樓以上之樓梯間，而樓梯
    間與上訴人房屋之出入口各自獨立，如被上訴人未同意拆除蓄水池及遷移馬達，
    上訴人並無從將馬達移置樓梯間；又系爭蓄水池存在二、三十年之久，早已毀壞
    不使用，上訴人無從回復殘舊不堪之蓄水池原貌，倘上訴人給付全新之蓄水池，
    則被上訴人將因此受有不當利益等語，資為抗辯。並聲明：（一）原判決廢棄。
    （二）被上訴人第一審之訴及假執行之聲請均駁回。
三、被上訴人主張兩造原共有位於上訴人系爭房屋後院如附圖黃色所示位置，體積為
    長一百六十公分、寬一百五十五公分、高一百三十公分混凝土材質蓄水池，為上
    訴人拆除等情，業據提出工程設計圖（見本院卷第四十頁）為證，且為上訴人所
    不爭執，堪信為真。本件兩造所爭執者厥為，被上訴人有無同意上訴人拆除蓄水
    池？茲論述如下：
    （一）本件上訴人辯稱被上訴人同意其系爭拆除蓄水池，無非係以被上訴人分攤
          蓄水池拆除費用，被上訴人於拆除蓄水池時曾到現場，並未當場提出異議
          為由。惟依上訴人提出被上訴人分攤所謂蓄水池拆除費用之估價單所示，
          其估價單所載之貨名為，抽水馬達室內移屋外牆工資，此有卷附估價單足
          參（見原審卷第二八頁），並非拆除蓄水池之費用；而拆除蓄水池費用，
          係上訴人一樓房屋內部整修承攬報酬之一部分，已據證人丙○○證述在卷
          （見本院卷第六五至六六頁），足見拆除蓄水池之費用，係由上訴人單獨
          支付予丙○○，並非由兩造共同負擔。又證人丙○○雖證稱：「上訴人帶
          伊至現場，請二至五樓住戶下來，要把蓄水池打掉，馬達移到外面，其他
          見。」等語（見本院卷第六五至六六頁），惟丙○○亦同時證稱：「伊向
          上訴人承攬一樓之整修工程，並不負責遷移馬達及線路之安裝，拆除蓄水
          池係上訴人指示施作，其他住戶同意拆除蓄水池亦係上訴人告知」等情（
          見本院卷第六六頁），故丙○○證稱二至五樓同意打掉蓄水池，應係其基
          於上訴人告知被上訴人同意拆除，且被上訴人到現場後，亦未表示意見等
          情，而為主觀之判斷，丙○○前開證述，不足為被上訴人同意拆除系爭蓄
          水池之證明。
    （二）又被上訴人並不否認同意將置於蓄水池上方之馬達遷移至樓梯間，則被上
          訴人在上訴人施工遷移馬達時，至現場觀看，且未提出異議並加以干擾，
          乃事理之常；況系爭蓄水池位於上訴人之後院，進出均須經由上訴人所有
          房屋一樓之大門，已經本院勘驗現場查明屬實，系爭蓄水池是否拆除，並
          非被上訴人所能及時發現，且被上訴人何時提出異議，與其是否同意上訴
          人拆除蓄水池並無因果關係，上訴人以此辯稱被上訴人同意拆除系爭蓄水
          池，亦屬無據。
四、按因故意或過失，不法侵害他人之權利者，負損害賠償責任。又負損害賠償責任
    者，除法律另有規定或契約另有訂定外，應回復他方損害前之原狀。民法第一百
    八十四條第一項前段、第二百十三條第一項分別定有明文。上訴人未經全體共有
    人之同意，拆除兩造共有之蓄水池，已如前述，則被上訴人依侵權行為之法律關
    係，請求上訴人回復蓄水池原狀，即無不合。上訴人雖辯稱系爭蓄水池已使用二
    、三十年，回復原狀已屬不能，且縱能回復，被上訴人亦受有不當得利云云。惟
    民法上所謂給付不能，係指依社會觀念其給付已屬不能者而言，系爭蓄水池縱已
    使用二、三十年，惟拆除後並無不能回復之情形，僅生回復原狀應否折舊及折舊
    後是否有不當利益之問題，而被上訴人縱因回復原狀受有折舊利益，亦僅係上訴
    人是否依其他法律關係請求返還，並不影被上訴人本件請求。
五、綜上所述，本件被上訴人主張上訴人未經同意，拆除兩造共有之蓄水池為可採，
    上訴人所辯均為無可取。從而，被上訴人依侵權行為之法律關係，請求上訴人於
    附圖所示黃色位置，回復如主文第二項所示蓄水池回狀，即無不合。原審判命上
    訴人回復系爭蓄水池原狀，並法並無違誤，上訴意旨指摘原判決不當，求予廢棄
    改判，為無理由，應予駁回其上訴。
六、據上論結，本件上訴為無理由，依民事訴訟法第四百三十六條之一第三項、第四
    百四十九條第一項、第七十八條，判決如主文。
中　　　華　　　民　　　國　　九十三　　年　　　十　　　月　　二十　　　日
                                      民事第五庭
                                          審判長法  官 吳青蓉
                                                法  官 周美雲
                                                法  官 吳素勤
本件不得上訴
正本係照原本作成
中　　　華　　　民　　　國　　九十三　　年　　　十　　　月　　二十　　　日
                                                書記官 曾寶生
